【裁判字號】    96,訴,651
【裁判日期】    970311
【裁判案由】    塗銷抵押權登記
【裁判全文】
臺灣屏東地方法院民事判決               96年度訴字第651號
原      告  丁○○
            丙○○
被      告  己○○○
            庚○○
            乙○○
            甲○○
                        樓
            戊○○
上列當事人間請求塗銷抵押權登記事件，本院於民國97年2 月25
日言詞辯論終結，判決如下：
    主  文
被告己○○○應將原告所有坐落屏東縣鹽埔鄉○○段四０九地號
土地，原告丙○○權利範圍四分之一、張洪碧蓮權利範圍四分之
一，以屏東縣里港地政事務所八十三年四月七日登記、收件字號
屏里字第四六七一號，債權額比例一一００分之二００、擔保債
權總金額新台幣壹仟壹佰萬元之抵押權設定登記予以塗銷。
被告乙○○應將原告所有坐落屏東縣鹽埔鄉○○段四０九地號地
號土地，原告丙○○權利範圍四分之一、張洪碧蓮權利範圍四分
之一，以屏東縣里港地政事務所八十三年九月二十一日登記、收
件字號屏里字第一０九一七號，債權額比例三分之一、擔保債權
總金額新台幣參佰萬元之抵押權設定登記予以塗銷。
被告甲○○應將原告所有坐落屏東縣鹽埔鄉○○段四０九地號土
地，原告丙○○權利範圍四分之一、張洪碧蓮權利範圍四分之一
，以屏東縣里港地政事務所八十四年三月八日登記、收件字號屏
里字第一八九０號，債權額比例二００分之一五０、擔保債權總
金額新台幣貳佰萬元之抵押權設定登記予以塗銷。
被告戊○○應將原告所有坐落屏東縣鹽埔鄉○○段四０九地號土
地，原告丙○○權利範圍四分之一、張洪碧蓮權利範圍四分之一
之範圍內，以屏東縣里港地政事務所八十四年三月八日登記、收
件字號屏里字第一八九０號，債權額比例二００分之五０、擔保
債權總金額新台幣貳佰萬元之抵押權設定登記予以塗銷。
被告己○○○應將原告所有坐落屏東縣鹽埔鄉○○段四一０地號
土地，原告丙○○權利範圍二分之一、張洪碧蓮權利範圍二分之
一，以屏東縣里港地政事務所八十三年四月七日登記、收件字號
屏里字第四六七一號，債權額比例一一００分之二００、擔保債
權總金額新台幣壹仟壹佰萬元之抵押權設定登記予以塗銷。
被告乙○○應將原告所有坐落屏東縣鹽埔鄉○○段四一０地號土
地，原告丙○○權利範圍二分之一、張洪碧蓮權利範圍二分之一
，以屏東縣里港地政事務所八十三年九月二十一日登記、收件字
號屏里字第一０九一七號，債權額比例三分之一、擔保債權總金
額新台幣參佰萬元之抵押權設定登記予以塗銷。
被告甲○○應將原告所有坐落屏東縣鹽埔鄉○○段四一０地號、
土地，原告丙○○權利範圍二分之一、張洪碧蓮權利範圍二分之
一，以屏東縣里港地政事務所八十四年三月八日登記、收件字號
屏里字第一八九０號，債權額比例二００分之一五０、擔保債權
總金額新台幣貳佰萬元之抵押權設定登記予以塗銷。
被告戊○○應將原告所有坐落屏東縣鹽埔鄉○○段四一０地號土
地，於原告丙○○權利範圍二分之一、張洪碧蓮權利範圍二分之
一之範圍內，以屏東縣里港地政事務所八十四年三月八日登記、
收件字號屏里字第一八九０號，債權額比例二００分之五０、擔
保債權總金額新台幣貳佰萬元之抵押權設定登記，予以塗銷。
被告庚○○應將原告所有坐落屏東縣鹽埔鄉○○段四一０地號土
地，於原告丙○○權利範圍二分之一、張洪碧蓮權利範圍二分之
一之範圍內，以屏東縣里港地政事務所九十三年九月二十二日登
記、收件字號屏里字第七一七八０號，債權額比例三分之一、擔
保債權總金額新台幣參佰萬元之抵押權設定登記予以塗銷。
訴訟費用由被告共同負擔。
    事實與理由
一、本件被告己○○○、乙○○、甲○○、戊○○經合法通知，
    未於言詞辯論期日到場，核無民事訴訟法第386 條所列各款
    情形，爰依原告之聲請，由其一造辯論而為判決。又訴訟繫
    屬中為訴訟標的之法律關係，雖移轉於第三人，於訴訟無影
    響，民事訴訟法第254 條第1 項訂有明文。原告丁○○於起
    訴後將其對系爭土地之應有部分贈與其妻張洪碧蓮，並辦理
    移轉登記，尚不影響丁○○得為本件原告之適格，合先敘明
    。
二、原告起訴主張：坐落屏東縣鹽埔鄉○○段第409 地號土地為
    原告與他人共有、同上段410 地號土地為原告2 人所共有（
    下稱系爭土地），系爭土地（重測前分別為新圍段683 、68
    3-1 地號）係由原新圍段683 地號土地分割而來；上開土地
    分割前，共有人劉美月（已改名為劉琤樺）與其夫張世明為
    避免遭債權人強制執行，乃以其應有部分設定抵押權登記予
    被告己○○○、乙○○、甲○○、戊○○及被告庚○○之父
    鄭愁（下稱系爭抵押權），實際上並無債權存在，基於抵押
    權之從屬性，系爭抵押權應不存在。且系爭抵押權已妨礙原
    告對系爭土地之所有權能，爰請求被告將系爭抵押權登記予
    以塗銷等語，並聲明：如主文第1 項至第9 項所示。
三、被告抗辯：
(一)、被告庚○○：原告確實並非向其借款之人，惟當初借錢時確
    有提供土地為擔保，對於原告請求塗銷其應有部分之抵押權
    登記沒有意見等語。
(二)、其餘被告未於言詞辯論期日到場，亦未提出書狀作何聲明或
    陳述。
四、系爭409 地號土地起訴時為原告與他人共有、410 地號為原
    告2 人所共有，均分割自新圍段683 地號，且分別於民國（
    下同）83年4 月7 日、同年9 月21日、84年3 月8 日以劉美
    月為設定義務人，設定登記抵押權予(1)被告己○○○：債權
    額比例1100分之200 、擔保債權總金額1100萬元；(2)被告乙○○：債權額比例3 分之1 、擔保債權總金額300 萬元；(3)
    被告甲○○：債權額比例200 分之150 、擔保債權總金額
    200 萬元；(4)被告戊○○：債權額比例200 分之50、擔保債
    權總金額200 萬元。另同段410 地號於93年9 月22日以劉美
    月為設定義務人，設定登記抵押權予被告庚○○：債權額比
    例3分 之1 、擔保債權總金額300 萬元，登記原因為分割繼
    承之事實，業經原告提出土地謄本為證，堪信為真實。則本
    件之爭點為：被告等人對於原告有無如系爭抵押權登記所示
    之債權存在？
(一)、按當事人主張有利於己之事實者，就其事實有舉證之責任，
    民事訴訟法第277 條前段定有明文。事實為法律關係發生之
    特別要件者，在消極確認之訴，應由被告就其存在負舉證之
    責任，在其他之訴，應由原告就其存在負舉證之責任（司法
    院院字第2269號解釋意旨參照）。而抵押權所擔保之債權不
    存在，乃屬消極之事實，主張該債權存在者，自應由其就此
    積極事實負舉證責任，是本件被告對於其主張系爭抵押權所
    擔保之債權存在之事實，自應負舉證之責。次按債之關係消
    滅者，其債權之擔保及其他從屬之權利亦同時消滅；又所有
    人對於妨害其所有權者，得請求除去之，民法第307 條、第
    767 條中段訂有明文。
(二)、經查，被告庚○○自承原告並非向其借款之人，對於原告請
    求塗銷其應有部分之抵押權亦表示沒有意見。復被告己○○○、乙○○、甲○○、戊○○經本院合法通知，未於言詞辯
    論期日到場，亦未提出書狀為任何聲明或陳述，依民事訴訟
    法第280 條第3 項視同自認，堪信原告主張為真正，則原告
    請求塗銷伊應有部分之抵押權登記，亦屬有據。
五、綜上所述，原告請求被告等人於其應有部分範圍內塗銷系爭
    抵押權登記，為有理由，應予准許。
六、結論：原告之訴為有理由，依民事訴訟法第385 條第1 項前
    段、第85條第1項，判決如主文。
中    華    民    國    97    年    3     月    11    日
                  民事第二庭    法  官  吳思怡
正本係照原本作成。
如對本判決上訴，須於判決送達後20日內向本院提出上訴狀。
中    華    民    國    97    年    3     月    11    日
                                書記官  王秋淑


司法院資訊處製作；財團法人民間司法改革基金會備份。
